臺灣高等法院刑事裁定
110年度毒抗字第112號
抗  告  人  
即  被  告  高正韋



選任辯護人  李菁琪律師
            諶亦蕙律師
            邱鼎恩律師 
上列抗告人即被告因違反毒品危害防制條例案件，不服臺灣臺北
地方法院中華民國110年1月5日所為裁定（110年度毒聲字第3號
），提起抗告，本院裁定如下：
    主  文
抗告駁回。
    理  由
一、原裁定意旨略以：被告甲○○基於施用第二級毒品大麻之犯意
    ，於民國109年9月20日晚間11時30分許，在桃園市○○區○○街
    00號住處，以將大麻捲入香菸內燒烤產生煙霧之方式，施用
    大麻1次，嗣於同年月24日因另案為警查獲，復經採集尿液
    送驗，結果呈大麻代謝物陽性反應。爰依毒品危害防制條例
    第20條第1項及觀察勒戒處分執行條例第3條第1項規定，聲
    請裁定將被告送勒戒處所觀察、勒戒。
二、抗告意旨略以：本件被告為初犯，並非依賴型、享樂型藥物
    濫用人口，且犯後坦承犯行，態度良好，採取社區型戒癮治
    療處遇應足以斷絕其施用毒品之心癮、身癮，檢察官僅就觀
    勒、勒戒之程序為調查，未考量刑法第57條規定及本案具體
    情節，即為觀察、勒戒之聲請，難謂已盡合於法律授權目的
    之合義務性裁量，自有裁量怠惰之瑕疵。至被告雖另有運輸
    毒品案件在法院審理中，然該案已指定期日進行準備程序，
    應無礙被告完成戒癮治療之期程。爰請求撤銷原裁定，改以
    戒癮治療方式達到預防再犯及防衛社會安全之目的，增進國
    家資源有效利用。
三、按犯第10條之罪者，檢察官應聲請法院裁定，或少年法院（
    地方法院少年法庭）應先裁定，令被告或少年入勒戒處所觀
    察、勒戒，其期間不得逾2月，毒品危害防制條例第20條第1
    項定有明文。
四、經查：
  ㈠被告基於施用第二級毒品大麻之犯意，於109年9月20日晚間1
    1時30分許，在桃園市○○區○○街00號住處，以將大麻加熱產
    生煙霧之方式，施用大麻1次之事實，業於被告於警詢時坦
    承不諱（臺灣臺北地方檢察署109年度毒偵字第3652號號偵
    查卷宗【下稱偵卷】第20頁），且被告於109年9月24日為警
    採集之尿液（檢體編號：M0000000號），經送台灣檢驗科技
    股份有限公司以酵素免疫分析法初步檢驗，再以氣相層析質
    譜儀法確認檢驗之結果，確呈第二級毒品大麻陽性反應，有
    該公司109年10月14日出具之濫用藥物檢驗報告、新北市政
    府警察局受採集尿液檢體人姓名及檢體編號對照表附卷可資
    佐證（偵卷第25、27頁），俱徵被告前揭任意性自白與事實
    相符，堪信為真。
  ㈡又被告前未曾因施用毒品經觀察、勒戒，有本院被告前案紀
    錄表在卷足稽（原審卷第9頁），依毒品危害防制條例第20
    條第1 項規定，自應令被告入勒戒處所觀察、勒戒。
  ㈢被告雖以前揭情詞提起抗告。惟查：
  ⑴97年4 月30日修正公布之毒品危害防制條例第24條第1 項規
    定，採行觀察、勒戒與緩起訴戒癮治療並行之雙軌模式，賦
    與檢察官依職權裁量行使，檢察官是否給予施用毒品者為附
    命完成戒癮治療之緩起訴處分，自得本於毒品危害防制條例
    第24條之規定及立法目的，依行政院所頒「毒品戒癮治療實
    施辦法及完成治療認定標準」，選擇實施對象、內容、方式
    與執行之醫療機構，妥為斟酌，其裁量結果如認適於為緩起
    訴處分者，應於緩起訴處分中說明其判斷之依據，如認為應
    向法院聲請觀察、勒戒者，則係適用原則而非例外，法院原
    則上應予尊重，僅就其認定事實有誤、違背法令，或其裁量
    有重大明顯瑕疵等為審查。且毒品危害防制條例觀察、勒戒
    之規定，係對施用毒品成癮者所為之積極矯治措施之保安處
    分，目的在斷絕施用毒品者對毒品之依賴，屬強制規定，除
    經檢察官審酌個案情形，依毒品危害防制條例第24條第1項
    為附命完成戒癮治療之緩起訴處分，可排除觀察、勒戒之適
    用外，即應向法院聲請裁定將被告送勒戒處所觀察、勒戒，
    非謂被告不具有毒品戒癮治療實施辦法及完成治療認定標準
    所定不適合為戒癮治療之事由存在，檢察官即應為附命完成
    戒癮治療之緩起訴處分，此不待言。被告徒憑己意，以其非
    毒品濫用人口、犯後態度良好等，認檢察官未盡合義務性裁
    量之責，尚乏所據。
  ⑵且被告於109年9月24日下午2時8分許，在桃園市○○區○○街00
    號住處為警執行搜索，扣得大麻捲菸7捲（毛重【下同】9.1
    9公克）、大麻罐頭2個（24.93公克、25.03公克）、大麻膏
    （殘渣）1個、大麻膏1個（30.95公克）、大麻1包（3.26公
    克）、大麻管2管（15.12公克、5.08公克）、大麻罐1個（8
    7.13公克）、大麻研磨器1個、電子磅秤1台、大麻吸食器6
    組、大麻吸食器（水煙斗）1組、大麻吸食器水煙斗替換零
    件1批、THC毒品試劑等物品，及於同日上午11時15分許，為
    警持搜索票在臺北市○○區○○路○段000號11樓執行搜索，扣得
    大麻1包（82.8公克）、國際郵包（美國）1包、大麻軟糖1
    包（13.61公克）、THC毒品試劑8包、分裝袋37個等物品，
    有臺灣臺北地方法院109年度聲搜字第1061號搜索票、新北
    市政府警察局汐止分局搜索、扣押筆錄、扣押物品目錄表存
    卷為憑（偵卷第29至34、38至43頁），被告雖辯稱有部分扣
    案物品非其本人所有或持有（偵卷第11至13頁），然以被告
    客觀上持有、接觸之第二級毒品大麻數量甚鉅，吸食工具繁
    多，其施用大麻之行為顯非僅止於偶然，而有相當之依賴性
    。況被告上開所涉運輸第二級毒品犯行，業經臺灣臺北地方
    檢察署檢察官以109年度偵字第26349、29734、31602號提起
    公訴，有前開起訴書可佐，而有「毒品戒癮治療實施辦法及
    完成治療認定標準」第2項第1款所列不適合為附命完成戒癮
    治療之緩起訴處分事由，尤以被告所涉運輸第二級毒品為重
    罪，將有可能受緩起訴處分遭撤銷之更不利處遇，並導致戒
    癮治療期程無法完成。被告仍以其無不適合為附命完成戒癮
    治療之緩起訴處分事由，指摘原裁定不當，洵屬無據。
  ⑶本件被告既未曾因施用毒品經觀察、勒戒，檢察官斟酌其個
    案情節，於109年11月4日訊問被告，賦予陳述意見之機會後
    （偵卷第119至123頁），未以緩起訴處分方式轉介被告前往
    醫療院所治療，循法律規定之原則，依毒品危害防制條例第
    20條第1 項規定聲請觀察、勒戒，當無違法或裁量濫用之瑕
    疵可指。
  ㈣從而，原審據檢察官之聲請，依毒品危害防制條例第20條第1
     項規定，裁定被告令入勒戒處所觀察、勒戒，核無違誤。
五、綜上，抗告意旨所指，尚乏所據。本件抗告為無理由，應予
    駁回。爰依刑事訴訟法第412條，裁定如主文。
中　　華　　民　　國　　110 　年　　1 　　月　　28　　日
                  刑事第三庭    審判長法　官  張惠立 
                                      法　官  劉兆菊
                                      法　官  廖怡貞  
以上正本證明與原本無異。
不得再抗告。
　　　　　　　　                      書記官  劉芷含
中　　華　　民　　國　　110 　年　　1 　　月　　28　　日